【裁判字號】    99,聲再,254
【裁判日期】    991209
【裁判案由】    聲請再審
【裁判全文】
臺灣高等法院臺中分院刑事裁定         99年度聲再字第254號
再審聲請人
即受判決人  楊士銘
選任辯護人  沈崇廉  律師
上列聲請人因詐欺案件，對於本院99年度上易字第532號，中華
民國99年11月18日第二審確定判決（起訴案號：臺灣南投地方法
院檢察署98年度偵字第4146號），聲請再審，本院裁定如下：
    主  文
再審之聲請駁回。
    理  由
一、再審聲請意旨略以：聲請人楊士銘因詐欺案件經鈞院判處罪
    刑確定在案，茲發現原確定判決有下列重要證據漏未審酌：
    （一）證人林滄煥在民國（下同）98年9月21日偵訊時具結
    證稱：「（…他【楊士銘】用什麼名義來跟你要錢？）是說
    這件工程是他介紹給我的，我要給他回扣就對了。」、「（
    他有沒有說回扣是要給誰的？）他沒有說，我錢給他是針對
    他而已，剩下的事我不知道。」、「（…楊士銘是否跟你說
    這筆錢是余武龍要的，你錢要給我，不然之後的工程款要拿
    到會有困難？）沒有，沒有這句話。」、「（…有沒有用一
    個名義來騙你的新台幣（下同）600萬元？）余武龍有沒有
    拿，我是不知道。」、「（…你們工程界這樣通風報信跟你
    講說有這個工程給你做，就可以拿1.2？）嗯。」、「（…
    楊士銘有沒有這樣跟你說，說你要人家蓋章才有錢可以領？
    ）沒有，楊士銘沒有說這句話。」、「（…為什麼你要給他
    ？難道你不給他會怎麼樣嗎？）這我就不知道了。」、「（
    百分之十二的回扣是做什麼用？不給的話會怎樣？）不給就
    ，我們合約書還沒定，你如果沒給他就沒辦法進去工作。」
    、「（是楊士銘講的嗎？）不是楊士銘講的。」等語。（二
    ）證人林滄煥在99年1月20日原審審理時具結證稱：「（當
    時如何知道有此工程？）被告楊士銘告訴我的。」、「這件
    工程被告楊士銘有沒有說工程底價多少？）工程底價當時沒
    講。」、「（你記得這件工程的招標，有沒有底價？）沒有
    底價。」、「（當時你有沒有授權被告楊士銘投標？）我有
    口頭請他幫我投標。」、「（得標後幾天有跟被告楊士銘見
    面？）合約書做好之後，被告楊士銘才拿來給我。」、「（
    這件工程被告楊士銘有沒有向你要求，如果工程順利得標要
    給他什麼好處？）當然要拿錢給他。口頭上雙方我們都說好
    的。」、「（楊士銘何時說余武龍要跟你拿回扣？）得標以
    後。」、「（在你的定義中，楊士銘在這件工程的角色為何
    ？）中間人即為仲介人」、「（你剛才說有交500多萬元給
    楊士銘，作工程的習慣，仲介人是否可以抽傭這麼高的比例
    ？）我們說一點二，就是百分之十二的意思。要看民間的行
    情，民間的行情就是這樣」、「（楊士銘拿錢給誰你知道嗎
    ？）我不知道」、「（楊士銘說百分之十二的回扣，有沒有
    說錢要給誰去分？）當天沒有講。楊士銘在我開票時向我說
    錢要分給誰。」等語（三）證人林滄煥99年7月22日原審審
    理時具結證稱：「（被告有沒有跟你說593萬元是余武龍要
    跟你拿的？被告是如何說的？）他只說要回去處理。」、「
    （你是否指被告沒有親口說是余武龍要跟你拿的？）被告沒
    有親口這樣說。」、「（介紹工程的行情多少？最高百分之
    幾？）不一定，一點五最高，就是百分之十五」、「（什麼
    情況可以到百分之十五？）看工地好不好做。」、「（本件
    好不好做？）現在看起來是不好做。」等語。綜合上述證據
    可知，證人林滄煥早已於投標本件工程之前與聲請人達成之
    支付聲請人介紹費之共識，並非聲請人於林滄煥開立支票之
    際，以前議長余武龍之名義，向林滄煥施以詐術致陷於錯誤
    而交付。（四）證人林滄煥曾證稱介紹工程之行情最高可達
    百分之十五，聲請人即使收受百分之十二之介紹費，仍在行
    情範圍，原審忽略上開有利聲請人之陳述，逕自認定「介紹
    費即占總工程款之百分之十二，本違常理…」，足認原審有
    足生影響判決之重要證據漏未審酌。（五）關於聲請人是否
    曾表示「余武龍要拿回扣」乙節，陳月滿證稱，「（你之前
    在偵訊中說，楊士銘跟妳先生說工程時，有要求百分之十二
    的回扣，這是誰講的？）這是我先生跟我講的。」、「（你
    有聽到楊士銘說這個錢是余武龍要拿的回扣嗎？）沒有聽到
    他講。」、「（開票日楊士銘跟妳先生談話內容，你清楚嗎
    ？）我不清楚。」、「（楊士銘來拿錢時，有沒有說過這錢
    是余武龍要拿的回扣？）沒講。」、「（出面跟楊士銘接洽
    都是你先生，他們之間講什麼你清楚嗎？）我不知道。」，
    依證人陳月滿之證述可知，其證述內容關於「余武龍要拿回
    扣」部分，既係來自林滄煥之轉述，非以親身經歷為基礎，
    陳月滿此關於部分證述自屬傳聞證人之性質，於林滄煥已到
    庭陳述之前提下，陳月滿之證述不具證明力。爰依刑事訴訟
    法第421條之規定聲請再審云云。
二、按不得上訴於第三審法院之案件，除依刑事訴訟法第420條
    規定外，其經第二審確定之有罪判決，如就足生影響於判決
    之重要證據漏未審酌，得為受判決人之利益聲請再審，刑事
    訴訟法第421條定有明文。惟所謂「重要證據」，係指該證
    據就本身形式上觀察，固不以絕對不須經過調查程序為條件
    ，但必須顯然可認為足以動搖原有罪確定判決，而為受判決
    人應受無罪、或免訴、或輕於原審所認定之罪名方可，如不
    足以推翻原審所認定罪刑之證據，即非足生影響於原判決之
    重要證據。所謂「漏未審酌」乃指第二審判決前已發現而提
    出之證據，未予審酌而言，苟被捨棄之證據，已於理由內敘
    明其捨棄之理由者，即非漏未審酌。亦即刑事訴訟法第421
    條所規定因「重要證據漏未審酌」而聲請再審者，指該證據
    於案情有重要關係且未經審酌者而言，如證據業經法院本其
    自由心證予以取捨及判斷，僅係對此持相異評價，即不能以
    此為由聲請再審。是如當事人所提出之證據，不足以影響判
    決結果，或第二審法院依調查之結果，本於論理法則、經驗
    法則，取捨證據後，認定事實者，則不包括之（最高法院89
    年度臺抗字第30號裁定意旨參照）。因此，如不足以推翻原
    確定判決所認之罪名，而僅據以爭執原確定判決對證據之取
    捨，仍不能准許再審。
三、經查：
（一）就聲請意旨（一）、（二）、（三）林滄煥供述部分：本
      件聲請人均係就原判決法院證據取捨有所爭執，然查，關
      於證據之取捨，係事實審法院依法所享有之法定權限，在
      不逾越經驗、論理法則及其他證據法則之要件下，事實審
      法院自得本於自由心證就證據之取捨有所衡量，當事人尚
      不得僅因法院最終判決結果與其想像不一致，而逕認定事
      實審法院對證據的審酌有所違誤。且所謂以「重要證據漏
      未審酌」而聲請再審者，乃係指該證據於案情有重要關係
      且未經審酌者而言，如證據業經法院本其自由心證予以取
      捨及判斷，僅係對此持相異評價，即不能以此為由聲請再
      審。本件聲請人所爭執之點，原確定判決既已在理由欄中
      詳加盧列，即未有聲請人所指重要證據漏未審酌之情形，
      是聲請人關此部分所陳，尚難憑採。
（二）就聲請意旨（四）介紹工程之行情部分：查此項辯解不為
      原確定判決所採，其理由已詳載於原確定判決理由欄貳、
      二、（五）之（4）。此部分證據既經法院加以調查，而
      本於論理法則及經驗法則為證據之取捨及評價，縱不採為
      聲請人有利之認定，亦非漏未審酌，自不得據為再審之理
      由。
（三）就聲請意旨（五）陳月滿供述部分：查原確定判決對於證
      人陳月滿證述關於余武龍要拿回扣，係來自證人林滄煥之
      轉述部分，亦予以採認。次查，原確定判決關於被告楊士
      銘以議長（余武龍）名義要求工程回扣，係依據證人林滄
      煥之供述，而非根據證人陳月滿之證述，聲請人所陳應屬
      對原確定判決之誤解，是該部分顯非可認為足以動搖原有
      罪確定判決，而為受判決人應受無罪、或免訴、或輕於原
      審所認定之罪名，是聲請人所陳，亦難謂符合「重要證據
      漏未審酌」之要件。
四、綜上所述，本件聲請人所陳理由，難認符合刑事訴訟法第42
    1條所規定聲請再審之要件，是其聲請再審，並無理由，應
    予駁回。
五、據上論斷，應依刑事訴訟法第434條第1項，裁定如主文。
中    華    民    國    99    年    12    月    9     日
            刑事第八庭  審判長法  官  羅  得  村
                              法  官  簡  源  希
                              法  官  劉  榮  服
以上正本證明與原本無異。
不得再抗告。
                              書記官  江  玉  萍
中    華    民    國    99    年    12    月    9     日

司法院資訊處製作；財團法人民間司法改革基金會備份。
